臺灣桃園地方法院民事判決　九十年度簡上字第二四○號
　　上　訴　人　桃園縣龜山鄉公所
　　法定代理人　甲○○
　　被上訴人　　乙○○
右當事人間請求協同辦理租賃公證等事件，上訴人對於中華民國九十年六月二十日台
灣桃園地方法院桃園簡易庭八十九年度桃簡字第一五七九號第一審判決提起上訴，本
院判決如左：
    主  文
上訴駁回。
第二審訴訟費用由上訴人負擔。
    事  實
甲、上訴人方面：
一、聲明：求為判決：
（一）原判決廢棄。
（二）駁回被上訴人於第一審之訴。
二、陳述：除與原審判決書所載者相同茲予引用外，補稱：本件被上訴人雖於此次新
    路市場投標程序中得標，其所得之利益僅在於較其他投標人優先取得與上訴人簽
    定系爭標的物租賃契約之權利而已。蓋觀之桃園縣龜山鄉○○○路市場招標須知
    第九點及桃園縣龜山鄉公所桃龜鄉建字第八八一二○七七三號公告第九點規定，
    明列租賃期間為三年，並明示以法院公證日期起算租賃契約之始期。故兩造僅合
    意訂立附不確定始期之租賃契約而已，該附不確定始期之租賃契約應自法院公證
    日起才生效，且系爭租賃標的物刻由上訴人於另案訴請訴外人麒聯有限公司返還
    中，至目前為止被上訴人自無何得請求公證之標的，則兩造間租賃契約之始點尚
    未能確定，租賃期限三年屆滿返還之時點亦無由確定，職是相關租賃權利義務既
    無法具體特定，依公證法第十三條第一項第三款、公證法施行細則第四十條第一
    項規定，無從辦理公證，從而，被上訴人請求自無理由。
三、證據：除援用原審之立證方法外，補提出：桃園縣龜山鄉公所桃龜鄉建字第八八
    一二○七七三號公告、起訴狀各一份等影本為證。
乙、被上訴人方面：
一、聲明：求為判決駁回上訴。
二、陳述：除與原審判決書所載者相同茲予引用外，補稱：兩造間就新路市場攤位之
    租賃契約早於被上訴人得標時，對於租賃之標的、使用面積、租金、租賃契約均
    已確定，況伊投標時之押標金上訴人早於得標後之民國（下同）八十八年十一月
    二十日即已領兌，嗣後竟復與訴外人麒聯有限公司延展租約，允許訴外人繼續使
    用新路市場，卻又一再以此與被上訴人得標無關之理由推諉拖延拒不與被上訴人
    簽訂租賃契約並交法院公證，為維護政府公信力及得標人權益，應儘速判決強制
    上訴人與被上訴人簽約。
三、證據：援用原審之立證方法。
    理  由
一、本件被上訴人起訴主張伊參加上訴人就桃園縣龜山鄉所有，由上訴人管理，坐落
    桃園縣龜山鄉○○段六三四及六三五地號土地上，編號九五六建號、門牌號碼龜
    山鄉○○街三十六號、面積七百四十五平方公尺建物（以下簡稱系爭建物）於八
    十八年十月二十八日辦理之出租招標，並以每月繳交新台幣（下同）三十萬零九
    千九百九十九元之租金價格得標，上訴人於被上訴人得標後之八十八年十一月二
    十日已將被上訴人投標時繳交之三十萬元押標金支票提領兌現，是系爭建物應由
    被上訴人承租無疑，而依「桃園縣龜山鄉○○○路市場招標須知」第八條規定，
    租賃期間自法院公證日起算三年，被上訴人乃自八十八年十一月二十日即催請上
    訴人辦理公證事宜，上訴人卻藉故拖延，更將房屋交付訴外人麒聯有限公司繼續
    使用，惟被上訴人既已得標，上訴人並已收受押標金，被上訴人自有權請求上訴
    人履行契約與被上訴人簽訂租賃契約並協同至法院辦理公證。上訴人則以被上訴
    人雖於此次新路市場投標程序中得標，其所得之利益僅在於較其他投標人優先取
    得與上訴人簽定系爭標的物租賃契約之權利而已。而依招標須知第九點明示以法
    院公證日期起算租賃契約之始期，故兩造僅合意訂立附不確定始期之租賃契約而
    已，且系爭租賃標的物刻由上訴人於另案訴請訴外人麒聯有限公司返還中，至目
    前為止被上訴人自無何得請求公證之標的，則兩造間租賃契約之始點尚未能確定
    ，相關租賃權利義務亦無法具體特定，無從辦理公證等語置辯。
二、經查，上訴人於八十八年十月二十八日辦理出租桃園縣龜山鄉所有、上訴人所管
    理之坐落桃園縣龜山鄉○○段六三四及六三五地號土地上，編號九五六建號、門
    牌號碼龜山鄉○○街三十六號（含三十六號、三十六之一至三十六之五十五號，
    計五十六間）、面積七百四十五平方公尺建物之招標，被上訴人以每月繳交三十
    萬零九千九百九十九元之租金價格得標，上訴人於被上訴人得標後之八十八年十
    一月二十日已將被上訴人投標時繳交之三十萬元押標金支票提領兌現，惟迄今兩
    造仍未簽訂書面租賃契約亦未至法院辦理租賃契約公證等情，業據被上訴人於原
    審提出「桃園縣龜山鄉○○○路市場招標須知」、支票存款對帳單各一份、上訴
    人於原審提出土地登記謄本二份、建物登記謄本暨建物測量成果圖一份（均影本
    ）為證，且為兩造所不爭執，被上訴人此部份主張，堪信為真實。是本件爭執要
    點厥在於上訴人辦理招標、被上訴人參與投標並得標後，所代表之法律上意義為
    何？被上訴人是否有權要求上訴人與其締結租賃契約並辦理公證？上訴人就被上
    訴人之請求是否有不能履行情形？
三、按契約有預約與本約之分，兩者異其性質及效力，預約乃約定將來訂立一定契約
    之契約，本約則為履行該預約而訂立之契約，而當事人間所以不逕訂立本約，其
    主要理由當是因法律上或事實上事由，致訂立本約時機尚未成熟，乃先成立預約
    ，使相對人受其拘束，以確保本約之訂立，惟預約既屬債權契約，亦應具備契約
    有效成立之一般要件，如雙方意思表示一致、內容可得確定等，此法理之當然。
    查上訴人為將系爭建物出租而對多數不特定人辦理招標程序，且於招標須知第二
    條詳細規定投標資格以限定相對人之特質，其性質應認為係要約之引誘，被上訴
    人詳備上訴人所要求資格、要件至上訴人公告地點投標之行為為要約，至最後之
    決標乃上訴人之承諾，復依上訴人之招標須知第九點、第十點及上訴人承諾被上
    訴人得標之意思，兩造對於租賃期限、建物位置、使用面積、租金金額等均已達
    成合致，僅關於租賃期限之始期未予特定而約定為「自法院公證日起算」，惟該
    內容亦屬可得確定；參以招標須知第八點明定：「廠商投標時，應提供投標總價
    三倍之押標金，得標後轉為履約保證金」等語，是被上訴人於得標後，即受其得
    標意思之拘束，且上訴人亦已於原告得標後收受押標金，為兩造所不爭執，足信
    兩造間確已成立「契約」。然為達成被上訴人招標、上訴人得標之目的─即出租
    （承租）系爭建物，依招標須知第八點、第九點文義及兩造主觀上認知，還需經
    書立書面租賃契約，並經「法院公證」此一約定方式，兩造間關於租賃系爭建物
    之權利義務關係方始確定。準此，上訴人招標、被上訴人得標所締結此一「契約
    」本身尚與租賃契約不同，還需由兩造進一步以合意之條件締結「租賃契約」並
    赴法院辦理公證後，兩造間方有租賃之契約關係存在。換言之，兩造現階段所締
    結者，乃租賃契約之預約。
四、至預約之效力，由於預約之目的即在成立本約，依學說、實務通說見解，預約權
    利人僅得請求對方履行訂立本約之義務（最高法院六十一年台上字第九六四號判
    例參照），相對言，預約債務人即負有訂立本約之義務。從而，被上訴人依造兩
    造間訂立租賃契約之預約訴請上訴人與其簽定租賃契約並履行辦理法院公證此一
    約定方式，自屬有據，被告所辯兩造間租賃契約之始點尚未能確定，相關租賃權
    利義務亦無法具體特定，無法辦理公證云云，洵無足採。又上訴人應履行契約內
    容既僅為訂立本約之意思表示，當無何不能履行情事，其另抗辯系爭租賃標的物
    刻由上訴人於另案訴請訴外人麒聯有限公司返還中，目前為止被上訴人自無何得
    請求公證之標的云云，亦無足取。
五、綜上所述，本件原審判決以系爭建物租賃契約於上訴人公開招標，並同意被上訴
    人以最高價得標，且收受押金後後即已成立，認被上訴人訴請上訴人協同至法院
    就桃園縣龜山鄉所有，由上訴人管理，坐落桃園縣龜山鄉○○段六三四及六三五
    地號土地上，編號九五六建號、門牌號碼龜山鄉○○街三十六號（含三十六號、
    三十六之一至三十六之五十五號，計五十六間）、面積七百四十五平方公尺之建
    物，辦理租賃期限自公證之日起，租金每月三十萬零九千九百九十九元及如附件
    所示契約內容之建物租賃契約公證（原審主文漏載：桃園縣龜山鄉○○段『六三
    四及六三五地號土地上，編號』九五六建號等字，並漏載、誤載：門牌號碼龜山
    鄉○○街三十六號『（含三十六號、三十六之一至三十六之五十五號，計五十六
    間）』等字，固有疏漏，然揆之卷證資料及判決事實、理由，乃顯然誤繕，尚於
    其判決效力無影響），而為被上訴人勝訴之判決，其理由雖與本院判決有所不同
    ，惟結論並無二致，故上訴人指摘原判決不當，求予廢棄改判，為無理由，應予
    駁回。
六、本件事實已臻明確，兩造其餘攻擊防禦方法及舉證，核於判決之基礎無影響，爰
    不一一贅述。
七、據上論結，本件上訴為無理由，依民事訴訟法第四百三十六條之一第三項、第四
    百四十九條第二項、第七十八條，判決如主文。
中　　　華　　　民　　　國　　九十一　　年　　　二　　　月　　二十七　　日
                            臺灣桃園地方法院民事第二庭
~B審判長法官　邱瑞祥
~B法　　　官　劉佩宜
~B法　　　官　管靜怡
右為正本係照原本作成
如對本判決上訴須於判決送達後二十日內向本院提出上訴狀。
中　　　華　　　民　　　國　　九十一　　年　　　三　　　月　　　一　　　日
~B法院書記官　趙芳媞
